【裁判字號】    89,上易,644
【裁判日期】    890525
【裁判案由】    恐嚇
【裁判全文】
臺灣高等法院臺南分院刑事判決          八十九年度上易字第六四四號     Ｇ
      上  訴  人
      即  被  告  丙  ○  ○
      選任辯護人  吳  信  賢
      上  訴  人
      即  被  告  乙  ○  ○
      右二人共同
      選任辯護人  陳  文  忠  律師
右上訴人因恐嚇案件，不服臺灣嘉義地方法院八十八年度易字第五三九號中華民國八
十九年一月卅一日第一審判決（起訴案號：臺灣嘉義地方法院檢察署八十七年度偵字
第六七四八、七五三九號），提起上訴，本院判決如左：
      主      文
原判決撤銷。
乙○○共同以加害生命之事恐嚇他人致生危害於安全，處有期徒刑陸月，如易科罰金
以佰元折算壹日。
丙○○、丁○○無罪。
      事      實
緣甲○○積欠高雄市誠善股份有限公司（下稱誠善公司）貨款新台幣（下同）九十四
萬元，經協調以八十萬元清償。甲○○受僱之酆山有限公司（下稱酆山公司）負責人
戊○○要誠善公司前來取款。誠善公司營業部副理丙○○遂指派該公司經理乙○○（
綽號大頭瑞）前往處理，乙○○乃以六百元車資僱用計程車司機丁○○搭載乙○○及
綽號「小隻」、「家和」二名不詳姓名已成年男子前往嘉義縣鹿草鄉西井村鹿草六六
四之三十號酆山公司，因甲○○欲再將債務金額打折引起乙○○及「小隻」、「家和
」不悅，乃基於共同犯意聯絡加害生命之事向甲○○恫稱：如不馬上拿錢出來解決債
務的話，要送你（指甲○○）上西天，不然就要把你關在狗籠裡等語，在場之「家和
」並出手毆打甲○○未成傷，使其心生畏懼，而交付原應清償之現金十三萬元及支票
。
案經甲○○訴由嘉義縣警察局移送台灣嘉義地方法院檢察署檢察官偵查起訴。
      理      由
甲、上訴人即被告乙○○有罪部分：
一、右揭事實，業據告訴人甲○○於警訊時指訴歷歷復經證人戊○○結證屬實，上訴
    人即被告乙○○矢口否認恐嚇犯行，諉稱係「小隻」「家和」等人之突發行為，
    甲○○於偵查中亦翻異前供指稱乙○○未為恐嚇行為云云，惟查，依甲○○所提
    錄音帶，原審及偵查中播放，除有不詳姓名男子稱送上西天，關在狗籠等言語外
    ，被告乙○○亦稱「如果都像你這樣的話，我就不用出來混了。」、「你爸處理
    事情這麼多‧‧‧如果我沒辦法處理的話，我就不叫新營大頭瑞仔」等語，上開
    恐嚇危害安全言詞甚明，被告乙○○所辯及甲○○事後所供，係分別為卸責及迴
    護之詞要無可採，被告乙○○犯行堪以認定。
二、核被告乙○○所為係犯刑法第三百零五條之恐嚇危害安全罪，其與綽號「小隻」
    、「家和」之已成年男子間有犯意聯絡及行為分擔，均為共同正犯。
乙、上訴人即被告丙○○、丁○○無罪部分：
一、公訴意旨另以：上訴人即被告丙○○為誠善公司營業部副理，丙○○為儘速催討
    上開欠款，遂於八十七年八月中旬，教唆住台南縣新營市綽號「大頭瑞」（台語
    ）之乙○○，以恐嚇之方式，向甲○○逼討該筆債務。乙○○乃於同年八月二十
    一日下午三時十分許，與丁○○及綽號「小隻」、「家和」兩名不詳姓名之成年
    男子，共同基於恐嚇之犯意，前往酆山公司，以言詞恐嚇甲○○稱：如不馬上拿
    錢出來解決債務的話，要送你（指甲○○）上西天，不然就要把你關在狗籠裡等
    語，在場之「家和」並出手毆打甲○○未成傷，使其心生畏懼，而交付現金十三
    萬元及支票。因認被告丙○○、丁○○犯有同法第三百零五條之恐嚇危害安全罪
    嫌云云。
二、訊據被告丙○○固坦承確有交代乙○○處理誠善公司與酆山公司間之債務問題，
    惟堅決否認有教唆恐嚇犯行，並辯稱：告訴人甲○○積欠誠善公司九十四萬元貨
    款，適乙○○到公司任業務經理才叫他處理該債務，但未教唆以暴力討債，乙○○是否有暴力行為，其不在現場並不知情，其也不認識丁○○、「小隻」、「家
    和」，縱使「小隻」、「家和」在現場曾為強暴脅迫之行為，與其無關等語。訊
    之被告丁○○雖供承與乙○○等同往酆山公司，惟亦堅決否認有共同恐嚇犯行，
    並辯稱：其為計程車司機，案發當天係受乙○○所請駕計程車搭載乙○○等人前
    往酆山公司，才一同下車處理善公司之債務問題，「小隻」確是其朋友，「家和
    」其不認識云云，故「家和」、「小隻」所為強暴、脅迫等行為與其無關等語。
三、經查被告乙○○雖供承被告丙○○要其前往酆山公司處理與甲○○間之債務，惟
    未曾供述丙○○要其以暴力或恐嚇之方法催討債務，自不能以乙○○於現場一時
    失控行為，遽認乙○○之恐嚇犯行係出於被告丙○○之教唆。而被告丁○○為計
    程車司機，搭載被告乙○○等同往酆山公司，不過賺取六百元之車資，事不干己
    ，亦無恐嚇甲○○之動機。且本院勘驗被告等於酆山公司錄影帶，並無呈現被告
    等包圍甲○○、戊○○等火爆或控制自由之畫面，尚且間有人員走動出入情形，
    難認被告丁○○有共同恐嚇犯行，應認不能證明被告丙○○、丁○○有教唆恐嚇
    或共同恐嚇犯行。
丙、原審就被告乙○○部分予以論科固非無見，然被告乙○○前去酆山公司之前與告
    訴人甲○○就債務處理金額已有默契，是日前往不過要求甲○○履行債務，雖以
    加害生命之事恫嚇甲○○，亦非以脅迫使人行無義務之事，原審論以強制罪即有
    未洽。且認丁○○為共同正犯，丙○○為教唆犯亦有未合。被告乙○○否認有恐
    嚇犯行雖無可取，惟被告丙○○、丁○○上訴否認犯罪為有理由，自應予撤銷改
    判。爰審酌被告乙○○犯罪動機及犯後態度等情狀，量處有期徒刑陸月，並諭知
    如易科罰金之折算標準，並就被告丙○○、丁○○部分為無罪之諭知。
據上論結，應依刑事訴訟法第三百六十九條第一項前段、第三百六十四條、第三百零
一條第一項前段、第二百九十九條第一項前段、刑法第二十八條、第三百零五條、第
四十一條，罰金罰鍰提高標準條例第一條前段、第二條，判決如主文。
本案經檢察官吳忠賢到庭執行職務。
中    華    民    國      八十九      年      五      月      二十五    日
                                  臺灣高等法院臺南分院刑事第二庭
                                      審判長法官  游    明    仁
                                            法官  林    永    茂
                                            法官  蘇    重    信
右正本證明與原本無異。
不得上訴。
                                      法院書記官  李    珍    鳳
中    華    民    國  八十九      年      五      月      二十六    日


司法院資訊處製作；財團法人民間司法改革基金會備份。
